【裁判字號】    97,訴,1233
【裁判日期】    980831
【裁判案由】    殺人未遂等
【裁判全文】
臺灣新竹地方法院刑事判決              97年度訴字第1233號
公  訴  人  臺灣新竹地方法院檢察署檢察官
被      告  丁○○
                    號
                    （另案於臺灣新竹監獄執行中）
選任辯護人  法律扶助基金會洪惠平律師
上列被告因殺人未遂等案件，經檢察官提起公訴（97年度偵字第
2974號），本院判決如下：
    主  文
丁○○對於公務員依法執行職務時，施強暴，累犯，處有期徒刑
壹年。
    事  實
一、丁○○前有違反麻醉藥品管理條例、竊盜、恐嚇、違反毒品
    危害防制條例、贓物、侵占、肇事逃逸、過失傷害、搶奪、
    強盜等前科紀錄，最近1 次於民國95年間，因施用毒品案件
    ，經本院於95年5 月17日以95年度訴字第236 號判決判處有
    期徒刑11月，並經臺灣高等法院於95年5 月29日以95年度上
    訴字第2702號判決駁回上訴確定，再經本院於96年7 月16
    日以96年度聲減字第266 號裁定減為有期徒刑5 月又15日，
    復接續執行侵占罪之易服勞役期間，迄至96年7 月21日縮刑
    期滿執行完畢。
二、丁○○於97年4月27日凌晨4時許，駕駛車牌號碼 JY-5541號
    （起訴書誤載為車牌號碼 YJ-5541號，應予更正）自用小客
    車，搭載某真實姓名、年籍不詳綽號「阿如」之女子，因甫
    施用第一級毒品海洛因後睡意沈重，停在新竹縣湖口鄉○○
    路與達生路之紅綠燈交岔路口前之中正路中間車道上睡覺（
    丁○○施用毒品部分，業經本院於97年 9月23日以97年度訴
    字第 787號判決判處應執行有期徒刑1年3月，並經臺灣高等
    法院於98年 1月20日以98年度上訴字第22號判決上訴駁回確
    定）。適新竹縣政府警察局竹北分局湖口分駐所（下稱湖口
    分駐所）警員乙○○、甲○○穿著警察制服執行巡邏勤務時
    接獲通報到場處理，發現上開車牌號碼JY-5541號自用小客
    車確實停放在該處中間車道而有妨礙交通之狀況，遂趨前查
    看，又發現丁○○及綽號「阿如」之女子在車內睡覺，乙○○即試圖叫醒丁○○及「阿如」，惟於叫喚過程中乙○○另
    發現車上方向盤下之線圈外露，有合理懷疑係贓車，遂打開
    車門並將上半身探入車內駕駛座檢視鑰匙孔上是否有插鑰匙
    ，然發現其上並無插放鑰匙，此際丁○○正好醒來睜開眼睛
    ，乙○○隨即表明警察身分，並要求丁○○及「阿如」下車
    接受盤查，詎丁○○明知警員乙○○在執行盤查勤務，惟因
    自己身上攜有毒品，為避免遭受盤查致犯行曝露，竟基於妨
    害公務之犯意，明知乙○○之上半身尚在車門內，因欲阻止
    乙○○盤查，仍急踩油門駕車向前將乙○○拖行，致乙○○
    受有頭部外傷、兩手擦裂傷、左手左前臂擦裂傷、左膝擦裂
    傷、疼痛等傷害，而以此方式對於正依法執行職務之公務員
    乙○○施強暴行為，嗣因丁○○駛向對向逆行車道，並衝撞
    路旁交通標誌牌及停放於該處之車牌號碼W2-3919號、CJ-26
    52號、8136-RV號等3輛自用小客車而於同日凌晨 4時40分許
    在新竹縣湖口鄉○○路○段204號前停止，後經甲○○及支援
    警力徐銘聰合力將丁○○制伏而逮捕歸案。
三、案經新竹縣政府警察局竹北分局報告臺灣新竹地方法院檢察
    署檢察官偵查起訴。
    理  由
一、證據能力有無之判斷：
(一)、按被告以外之人於審判外之言詞或書面陳述，除法律另有規
    定者外，不得作為證據，刑事訴訟法第159條第1項固有明文
    規定。惟被告以外之人於審判外向法官所為之陳述，得為證
    據；被告以外之人於偵查中向檢察官所為之陳述，除顯有不
    可信之情況外，得為證據；且被告以外之人於審判外之陳述
    ，雖不符刑事訴訟法第159條之1至之4 之規定，惟經當事人
    於審判程序同意作為證據，法院審酌該言詞陳述或書面陳述
    作成時之情況，認為適當者，亦得為證據，復為同法第 159
    條之1、第159條之5第1項所明定。查本件被告及辯護人於本
    院審理中除陳稱：警詢筆錄中被告不利於己的部分，因為被
    告有被警員毆打的情形，被告因為受到之前被毆打的影響，
    所以被告的自白，應非出於自由意志，故無證據能力外，餘
    對檢察官所提其他各項證據方法之證據能力均表示並無意見
    ，而本院審酌除辯護人所陳述上情外之其餘證據即：證人乙○○、甲○○於偵查中之證述、證人林清文、陳聰智、陳德
    彰於警詢中之證述、道路交通事故現場圖、財團法人天主教
    湖口仁慈醫院診斷證明書各 1份（下稱仁慈醫院）、照片14
    張等，既經被告及辯護人同意援引作為證據，且並無證據證
    明係公務員違背法定程序所取得，亦無刑事訴訟法第 159條
    之 4之顯有不可信之情況與不得作為證據之情形，又經本院
    審判期日就上開證據進行調查、辯論，並未發現有不當取供
    之情事，故認宜作為本件認定之證據，有證據能力，核先敘
    明。
(二)、次按，被告之自白，非出於強暴、脅迫、利誘、詐欺、疲勞
    訊問、違法羈押或其他不正方法，且與事實相符者，得為證
    據；被告陳述其自白係出於不正之方法者，應先於其他事證
    而為調查。該自白如係經檢察官提出者，法院應命檢察官就
    自白之出於自由意志，指出證明之方法，刑事訴訟法第 156
    條第1項、第3項分別定有明文。本件被告雖辯稱：我身上的
    傷就是證人乙○○打的，因為他當時手抓住方向盤車子才失
    控，而且證人乙○○右手不是抓住頭枕，而是抓住我脖子云
    云；辯護人亦以被告有被警員毆打，並因為受到毆打致被告
    於97年 4月27日警詢中之自白非出於自由意志，因此否認被
    告於該次警詢筆錄所為自白之證據能力云云。惟查：
１、關於被告及辯護人稱被告製作警詢筆錄前遭毆打部分：
(1)、證人即當日詢問被告之警員丙○○到庭結證稱：「（97年 4
    月27日被告的警詢筆錄是否你製作？）是」、「（製作筆錄
    過程中被告有無要求要送醫？）沒有」、「（當時被告製作
    筆錄時精神狀態如何？）不錯、良好」、「（你在製作警詢
    筆錄時，是否有對被告強暴脅迫的態度？）沒有」、「（你
    在回答檢察官時，有說被告額頭有擦傷，你有查明被告傷勢
    如何而來嗎？）我有問他」、「（被告如何說明傷勢原因？
    ）他當時回答我是開車去撞護欄或是撞車的時候頭往前撞到
    」、「（你在被告製作筆錄前，被告有去醫院嗎，還是被告
    製作完筆錄後再去醫院？）我記得製作筆錄時，被告頭就已
    經包起來了，但我不知道是不是醫院包的」、「（提示偵卷
    警詢筆錄，製作筆錄的時間為97年 4月27日11點45分，是否
    記得被告幾點解送到警局去？）我當時是休假，我是早上 5
    點半接到派出所電話才回來幫忙，我 6點半回到派出所就看
    到被告頭已經有包紮」、「（你 6點半回到派出所已經看到
    被告，為何11點才做筆錄？）我們在處理其他被害人的車子
    ，那段時間我們先處理其他被害人，就是先聯絡被害人並製
    作被害人筆錄，當時派出所人手不足，我在休假才會被叫回
    來」、「（你的意思是說你們先把所有的被害人找來做筆錄
    查明清楚後，才製作被告筆錄？）是，而且當時被告駕駛的
    車子沒有相關證件，我們還先查明他的車子來源」、「（從
    被告 6點半到你們派出所直到移送地檢署，期間你們有沒有
    人毆打被告？）不可能，派出所的空間狹窄，而且當時被害
    人在場，有很多人進出」等語（本院卷第158頁背面至第159
    頁、第161頁至第162頁），參以被告係於97年4月27日4時53
    分經由 119救護人員送達仁慈醫院，到院時意識清醒、呼吸
    正常，可回答問題，主訴開車追撞路旁車子，並於該日5時1
    分開始醫治，而於6時1分離開醫院，所受傷勢為臉部撕裂傷
    、右肘、右膝、右小腿及右足背擦傷，此有該院病歷摘錄表
    1 份在卷可稽（本院卷第121頁至第125頁）。可知被告確係
    於到達湖口分駐所接受調查詢問前已受傷且經醫治包紮完成
    ，又上開分駐所分別於該日7時3分製作關係人林清文調查筆
    錄；於6時25分製作關係人陳聰智調查筆錄；於6時26分起至
    7 時10分止製作關係人陳德彰調查筆錄；於8時6分製作關係
    人張紹修調查筆錄（偵卷第16頁、第18頁、第20頁第23頁）
    ，是被告於該日6時1分自仁慈醫院被帶離前往湖口分駐所起
    至11時45分止製作筆錄止，期間湖口分駐所人來人往，如被
    告確實於該期間遭受毆打，實難想像被告不向第三人呼救或
    不為第三人所知悉，故被告既然於到達湖口分駐所前已受傷
    ，且被告亦未供稱其遭受 1次以上之毆打，則被告在湖口分
    駐所等待及製作筆錄期間，確實並未遭受任何人毆打之事實
    ，應可認定。
(2)、證人即當日欲盤查被告之警員乙○○證稱：「（你到了現場
    如何處理？）到現場後，我們警車停在被告車後方，我和甲○○下車，甲○○在旁警戒，我趨前查看，當時被告和另外
    一位副駕駛座的女孩，兩人呈現好像是喝酒醉睡著的狀態，
    然後我就開始叫被告，類似『先生』的話，就是試圖把他們
    叫醒，都叫不醒，我就想說他們是不是酒醉，就想要把引擎
    熄火，但是發現方向盤下之線圈外露，因為一般方向盤下之
    線圈外露通常是因為沒有鑰匙，所以這種車子大部分是很可
    疑的車輛，很可能是偷竊，因為一般車子是要有鑰匙」、「
    （你就直接把被告的車門打開？）因為兩個人都叫不醒，而
    且方向盤下之線圈外露，我還有試圖去鑰匙孔那邊摸摸看有
    沒有鑰匙，結果沒有鑰匙，我覺得很可疑，然後我就叫被告
    跟旁邊的女孩趕快下車受檢，然後被告就眼睛張開看我一眼
    ，對我微笑後加速開車走，然後就開車往前衝」、「（你當
    時把車門打開請被告等人下車受檢，你當時是否身體在車內
    ？）上半身在車內，下半身就站在車外面，當時駕駛座車門
    是開的」、「（就你所受警察訓練，當你發現駕駛人可疑，
    你如何處理？）如果車內有人在睡覺，我的判斷不是喝醉就
    是自殺，不會想到是兩個犯罪嫌疑人，所以在這種情形下，
    我會想要先把車內的人拍醒或是看是否需要救治，就是因為
    他們拍不醒，而且我後來才發現方向盤下之線圈外露，我伸
    手去摸時，才覺得可疑，照我所受訓練，本來應該馬上退出
    來，命車上的人下車，但是當時我連反應的時間都沒有，是
    被告眼睛一張開，對我微笑後就把車開走，所以我才會被拖
    行 200多公尺」、「（被告他的車子往前開時，你的身體是
    在車外還是有順勢進到駕駛座？）一開始我身體上半身是在
    車子內，在拖行時我左手抓住方向盤，右手是抓住駕駛座上
    方頭枕處，後來一段距離後，我有整個人架在門邊撐上去車
    上，就是腳踩在駕駛座腳踏板旁邊，車門在我身後，所以車
    門就關不上，因為我卡在門邊，所以我身體一部分是在車內
    ，一部分就是還在車外，但是腳沒有落地」、「（你那時膝
    蓋是否有頂在被告身上還是在駕駛座上？）好像有壓在被告
    腳上，我的膝蓋部位好像有壓在被告腿上，因為我當時的重
    心一定要往前，就是往車內，如果往後就會摔出去那就是自
    找死路」、「（你在試圖拉被告時有無與被告扭打？）一開
    始拉被告時，被告回頭踢我，我就想辦法壓住被告，應該是
    強制力的行使，被告打過來，我總是要防衛阻擋一下」、「
    （你說你的頭撞到，會暈暈的，頭撞到什麼？）我的左前額
    撞到車門的門框，被告駕駛座的車門因為無法關閉，被告衝
    撞其他車輛，因此導致被告的駕駛座的車門一直反彈回來打
    到我左側頭部，所以我頭部是有兩處受傷」等語（本院卷第
    162頁背面至第164頁），可知證人乙○○在未遭受被告拖行
    前並未對被告行使任何強制力，此亦為被告及辯護人所不爭
    執，惟證人乙○○遭受被告拖行起至被告駕駛車牌號碼JY-5
    541號自用小客車接續撞擊車牌號碼W2-3919、CJ-2652、813
    6-RV號等 3輛自用小客車而停止期間，證人乙○○既是處於
    「一開始身體上半身在車子內，拖行時左手抓住方向盤，右
    手是抓住駕駛座上方頭枕處，後來一段距離後，改為整個人
    架在門邊即腳踩在駕駛座腳踏板旁邊，身體一部分在車內，
    一部分在車外，但腳沒有落地」之情形，顯然證人為避免摔
    落車下，雙手必然緊抓住方向盤與頭枕，自無任何餘力於此
    際毆打被告，而被告亦不否認證人乙○○一手抓住方向盤，
    雖被告辯稱證人乙○○之右手係勒住其脖子，惟如證人乙○○確係用其右手勒住被告之脖子，以證人乙○○當時之姿勢
    係腳踩在駕駛座腳踏板旁邊，身體一部分在車內，一部分在
    車外，在被告高速行駛之情形下，證人乙○○必然使盡全力
    使得以避免掉落車下，則應會造成被告脖子上有明顯之勒痕
    或淤青腫脹，然被告所受之傷勢係「臉部撕裂傷、右肘、右
    膝、右小腿及右足背擦傷」等傷害，可知被告此部分所言不
    實，故證人乙○○在被拖行期間自無可能對被告實施任何強
    制力，遑論毆打被告，此部分事實，亦足認定。
(3)、又關於證人乙○○於被告停車後欲逮捕被告之經過情形，業
    據證人即當日逮捕被告之警員甲○○證稱：「（97年 4月27
    日凌晨 4時許你在盤查被告的情形如何？）當時我是與學長
    乙○○服線上巡邏勤務，凌晨4到6點的巡邏勤務，接獲線上
    值班同仁，說有民眾報案，說在我們轄內中正路1、2段路口
    ，有 1台可疑的自小客車，沒有熄火一直停在那邊，請我們
    警方過去查看，然後我與乙○○到現場後，就由我作警戒的
    工作，乙○○上前盤查，然後盤查過程發現車上的駕駛座是
    1個男生，副駕駛座是1個女生，他們都是呈現有點昏迷意識
    不清楚的狀態，乙○○有請他們把車子熄火，把車子移到路
    邊下車，正駕駛座的被告他當時不太清醒的，是由他副駕駛
    座的女子把他搖醒，當被告清醒後叫他停到路邊下車，被告
    的態度是微笑但是當被告微笑完之後，被告馬上就點頭突然
    踩油門加速，我馬上看到乙○○是被他架著拖行，我立刻喊
    無線電請求支援，我馬上把我們的警車，喊完無線電請求支
    援後不到兩分鐘聽到碰撞，我就駕駛警車往被告車子行駛方
    向追過去，那時候我就趕快下車，我看到被告已經下車而且
    頭部有流血，乙○○當時臉色很蒼白，體力感覺透支，我當
    時看到被告他想要掙脫乙○○，因為當時乙○○有上前要逮
    捕被告，然後被告要掙脫跑掉，他跑掉後，我就上前拉住被
    告袖子，我拉住之後，乙○○又從地上爬起來協助我壓制被
    告，之後沒多久支援警網就來了」、「（中間的過程中被告
    有沒有反抗，你們有無攻擊被告的頭和臉？）被告沒有攻擊
    我，但是被告想要跑掉，被告一直要甩開我，乙○○來協助
    壓制，被告也沒有攻擊乙○○，只是被告的力氣很大一直想
    掙脫，我跟乙○○沒有打被告」、「（當時乙○○是打開被
    告的車門，上半身有進入被告的車子，是否如此？）有」、
    「（你在被告車子旁邊警戒，有無看到或聽到乙○○如何跟
    被告等說話？）因為被告等呈現半昏迷狀態，乙○○試圖叫
    醒他們，是副駕駛座的女子先醒，後來女子就叫被告趕快醒
    來，乙○○就請被告下車，被告好像要照乙○○的意思下車
    ，被告微笑致意，但突然就開車加速前行」等語（本院卷第
    166頁背面至第167頁），可知證人乙○○於被告停車後精神
    狀態非佳，無法自己獨立逮捕被告，甚且讓被告掙脫，幸經
    證人甲○○及時趕到，惟此際被告猶不斷使力掙脫，且因其
    力氣甚大，致證人甲○○尚須待支援警力徐銘聰到達始合力
    將被告制伏逮捕歸案，顯見被告在停車後之身體、精神狀況
    均處於良好情形，是得以不斷掙扎逃跑，反觀證人乙○○則
    因頭部不斷受到車門碰撞致身體、精神狀況欠佳，致在持有
    警用配槍之情形下仍無法自行逮捕被告，故依當時情勢觀之
    ，顯然被告處於一個較有利之情形下，再者被告所受之傷勢
    為「臉部撕裂傷、右肘、右膝、右小腿及右足背擦傷」等傷
    害，復與被告急診入院時主訴之「開車追撞路旁車子」大致
    相符，參以被告到院時既意識清醒、可回答問題，且未主訴
    遭人毆打，足認被告自盤查至遭逮捕期間，確未遭受任何人
    毆打之事實，復堪認定。
２、關於被告及辯護人稱被告製作警詢筆錄時精神狀況欠佳部分
    ：被告及辯護人對於本院98年5月18日當庭勘驗被告於97年4
    月27日警詢錄音帶及其譯文均表示「沒有意見」等語（本院
    卷第 117頁）。而觀之該譯文內容被告回答警員稱：「警員
    ：意識清醒嗎？被告：清醒」、「警員：精神、精神狀態也
    很好啦？被告：嗯」、「警員：當時我們員警為了制止你逃
    逸嘛，而抓著你駕駛之該車方向盤，為何你不沒有將車子停
    下來，反而還加速逃逸？被告：害怕」、「警員：害怕查緝
    ？被告：對」、「警員：為什麼害怕員警查緝？被告：因為
    身上有毒品」等語（本院卷第103頁、第107頁），其間被告
    語氣平順，與詢問警員一問一答，並無被告思考良久、無法
    理解問題或自言自語等情形，亦無被告稱自己精神欠佳無法
    接受詢問而遭警員拒絕之相關問答陳述，甚且被告於警詢當
    時自己表示精神狀況良好，另被告於製作警詢筆錄時回答問
    題均能切題而無答非所問之狀況，尤有甚者，被告自承「因
    當時自身持有毒品，害怕警員查緝，始加速逃逸…」等經過
    ，益證被告當時因知悉自己持有毒品違法，故看見警察盤查
    立即加速逃逸避免遭警查獲，顯然其思考邏輯清晰且合乎常
    情，參以被告係於97年4月27日4時53分經由 119救護人員送
    達仁慈醫院，到院時意識清醒、呼吸正常，可回答問題，且
    所受傷勢為臉部撕裂傷、右肘、右膝、右小腿及右足背擦傷
    等傷害，並未受有頭部相關傷害，復有該院病歷摘錄表 1份
    在卷可稽（本院卷第121頁至第125頁），是被告自送醫救治
    至離開醫院至湖口分駐所製作筆錄期間，顯然並無精神狀況
    欠佳之情事，被告及辯護人空言指陳被告製作警詢筆錄時精
    神狀況欠佳，顯無可採。
３、從而，本件並無證據足資佐證被告於97年 4月27日警詢時，
    有何遭受強暴、脅迫、利誘、詐欺、疲勞訊問、違法羈押或
    其他不正之方法而為陳述之情形。揆諸前揭法條規定，被告
    前開陳述，即非無證據能力。至於上開被告之自白是否足以
    證明被告確有犯罪事實，乃證據證明力判斷之問題，併予敘
    明。
二、妨害公務部分：
(一)、上開事實業據被告丁○○於警詢及本院審理中坦承不諱（本
    院卷第104頁背面至第105頁、107至第109頁、第171 頁），
    核與證人即現場盤查警員乙○○、緝獲警員甲○○於偵查及
    本院審理時證述、證人林清文、陳聰智、陳德彰於警詢中證
    述大致相符（偵卷第16頁至第22頁、第73頁至第76頁、第10
    5頁至第106頁、本院卷第162頁背面至第167頁），此外，復
    有新竹縣政府警察局竹北分局湖口分駐所警員甲○○職務報
    告、道路交通事故現場圖各 1份、照片14張（偵卷第25頁、
    第30頁、第37頁至第43頁）附卷足憑，參以證人即警員乙○○確因執行盤查、逮捕被告之公務而受有頭部外傷、兩手擦
    裂傷、左手左前臂擦裂傷、左膝擦裂傷、疼痛等傷害，亦有
    財團法人天主教湖口仁慈醫院乙種診斷證明書 1紙在卷可佐
    （偵卷第34頁），足認被告此部分之自白，應與事實相符，
    堪予採信，本件妨害公務部分事證明確，被告犯行堪以認定
    ，應依法論科。
(二)、核被告所為，係犯刑法第135條第1項妨害公務員執行職務罪
    。查被告有如事實欄一所載之前科，有臺灣高等法院被告前
    案紀錄表1份附卷可稽，茲被告丁○○於徒刑執行完畢後5年
    以內故意再犯本件有期徒刑以上之罪，為累犯，應依刑法第
    47條第 1項之規定論以累犯，並依法加重其刑。爰審酌被告
    於警員依法執行職務中，竟以駕車高速行駛施行警員之強暴
    方式抗拒盤查、逮捕，且於抵抗之過程中，致使警員受傷，
    且於事後就其所為猶飾詞卸責，迨至詰問完相關證人自知無
    法逃避應負責任始坦承此部分犯行，而稍有悔意，依其犯罪
    係為逃避警察追緝之目的、駕車快速行駛拖行證人即被害人
    乙○○之手段、犯罪所生之損害，及犯罪後之態度等一切情
    狀，量處如主文所示之刑。
三、殺人未遂部分：
(一)、公訴意旨另以被告明知證人乙○○身體尚在車門內，若強行
    駕車離開，證人乙○○恐因遭車拖曳而受傷，甚至遭車門夾
    擊而受重傷或死亡，卻仍基於殺人之犯意，急踩油門駕車向
    前衝行而當場強行將證人乙○○拖行，因認被告此部分之犯
    行另涉有刑法第271第2項、第1項殺人未遂罪名等語。
(二)、按犯罪事實應依證據認定之，無證據不得認定犯罪事實；不
    能證明被告犯罪者，應諭知無罪之判決，刑事訴訟法第 154
    條第2 項、第301條第1項分別定有明文。次按，事實之認定
    ，應憑證據，如未能發現相當證據，或證據不足以證明，自
    不能以推測或擬制之方法，以為裁判基礎；又認定不利於被
    告之事實，須依積極證據，苟積極證據不足為不利於被告事
    實之認定時，即應為有利於被告之認定，更不必有何有利之
    證據，最高法院40年臺上字第86號及30年上字第816 號判例
    可資參照。據此，刑事訴訟上證明之資料，無論為直接證據
    或間接證據，均須達於通常一般之人均不致於有所懷疑，而
    得確信為真實之程度，始得據為有罪之認定，若關於被告是
    否犯罪之證明未能達此程度，而有合理性懷疑之存在，致使
    無從形成有罪之確信，根據「罪證有疑、利於被告」之證據
    法則，即不得遽為不利被告之認定，最高法院76年度臺上字
    第4986號判例意旨可資參照。另檢察官對於起訴之犯罪事實
    ，倘其所提出之證據，不足為被告有罪之積極證明，或其指
    出之證明方法，無從說服法院以形成被告有罪之心證，基於
    無罪推定之原則，自應為被告無罪判決之諭知，最高法院92
    年度臺上字第 128號判例意旨足資參照。
(三)、公訴人認被告涉犯刑法第 271第2項、第1項殺人未遂罪嫌，
    無非係以：１、被告於警詢及偵查中所為之供述。２、證人
    乙○○、甲○○於偵查中之證述。３、道路交通事故現場圖
    、財團法人天主教湖口仁慈醫院乙種診斷證明書、照片14張
    等為其主要論據。訊據被告固不否認在證人乙○○執行盤查
    勤務時，因自己身上攜有毒品，為避免遭受盤查致犯行曝露
    ，明知乙○○之上半身尚在車門內，因欲阻止乙○○盤查，
    仍急踩油門駕車向前將乙○○拖行，致乙○○受有頭部外傷
    、兩手擦裂傷、左手左前臂擦裂傷、左膝擦裂傷、疼痛等傷
    害，惟辯稱略以：當時我身上有毒品，我只是想要逃避警察
    的盤查及追緝，我沒有殺人的故意等語。
(四)、經查：
１、關於本案案發經過情形，證人乙○○於本院審理時結證稱：
    「（你到了現場如何處理？）到現場後，我們警車停在被告
    車後方，我和甲○○下車，甲○○在旁警戒，我趨前查看，
    當時被告和另外一位副駕駛座的女孩，兩人呈現好像是喝酒
    醉睡著的狀態，然後我就開始叫被告，類似『先生』的話，
    就是試圖把他們叫醒，都叫不醒，我就想說他們是不是酒醉
    ，就想要把引擎熄火，但是發現方向盤下之線圈外露，因為
    一般方向盤下之線圈外露通常是因為沒有鑰匙，所以這種車
    子大部分是很可疑的車輛，很可能是偷竊，因為一般車子是
    要有鑰匙」、「（你就直接把被告的車門打開？）」因為兩
    個人都叫不醒，而且方向盤下之線圈外露，我還有試圖去鑰
    匙孔那邊摸摸看有沒有鑰匙，結果沒有鑰匙，我覺得很可疑
    ，然後我就叫被告跟旁邊的女孩趕快下車受檢，然後被告就
    眼睛張開看我一眼，對我微笑後加速開車走，然後就開車往
    前衝」、「（在被告開車往前衝到被告停下來，你有無對被
    告說什麼話作什麼事？）有叫被告靠邊停之類的話，我有說
    你再往前開一定會撞到，因為被告開的很快」、「（你叫被
    告靠邊停車，被告有無說什麼？）沒有，被告都不理我，我
    有說要拔槍之類的話，但是我也沒有手可以拔槍，所以被告
    沒有理我」、「（被告開車往前衝是順向還是逆向？）一開
    始是順向，攔檢時那有一座橋，在還沒有縮減車道前，都是
    順向，但是後來縮減車道後，被告往左邊偏就變成逆向」、
    「（被告的車子有去撞到別的車，是撞到左邊的車子？）一
    開始都是擦撞左邊的車子，後來撞到壹台車子，只知道被撞
    之後車子是橫放，至於原來如何停放我不曉得」、「（被告
    後來之所以停車是因為撞到什麼東西才停下來？）是撞到一
    臺車子，那台被撞的車子打橫，導致被告的車子和那台車子
    成 T字型，所以被告的車子不能動，被告就開門下車準備逃
    跑」等語（本院卷第 162頁背面至第163頁、第165頁）。則
    被告於所駕駛之車牌號碼 JY-5541號自用小客車中自睡覺狀
    態甫清醒之際，竟發現係身著制服警員欲盤查，然又明知其
    身上攜有毒品，情急下為避免遭警查緝而立即駕車駛離因而
    不及顧慮證人乙○○上半身尚在車內之行為，是否基於殺人
    之犯意尚非無疑。
２、又判斷行為人於行為當時，主觀上是否有殺人之故意，除應
    斟酌被告使用之兇器種類、攻擊部位、行為時態度外，尚應
    觀察行為人與被害人關係、衝突起因、行為當時所受刺激、
    下手力量之輕重、被害人受傷情形及行為事後態度等各項因
    素，綜合研判，經查，況本件被告係因持有毒品而害怕遭警
    查緝，然該行為之刑度相對性屬較輕微，而被告前與證人乙○○並無深仇宿怨，顯無甘犯殺人重罪以謀求自保之可能；
    其次，被告係因坐在車牌號碼 JY-5541號自用小客車中自睡
    覺狀態甫清醒之際遭查緝，則當時證人乙○○係站立在被告
    駕駛座門外，距離130公分處尚有另1名警員即證人甲○○站
    立警戒，則對被告而言最快且最安全之逃逸方法應該就是駕
    車駛離，此舉亦難謂不符常情；參以被告亦自承：「（你當
    時駕車逃逸有無想過要讓乙○○致死或有生命危險？）沒有
    」、「（所以你當時駕車逃逸只是想要逃避警察的盤查及追
    緝？）是」、「（當時為何想要逃避警察的盤查與追緝？）
    當時我身上有毒品」等語（本院卷第 171頁），而審酌其駕
    車逃逸之初確係順向行駛，嗣因車道縮減始變成逆向行駛，
    致擦撞沿路停放之車輛而停止，又於車牌號碼 JY-5541號自
    用小客車中停止之時，立即下車逃逸，倘被告確有殺人故意
    ，則於自小客車停止之際，證人乙○○因頭部受到相當撞擊
    ，另因以雙手之主力撐住全部身體重量，其時身體狀況極為
    欠佳，復無其他支援警力到達，被告應可進一步為其他殺害
    行為，然被告未為此舉，僅係單純下車逃逸，足見被告並無
    殺人之故意。是被告辯稱並無殺人犯意，係於盤查過程中駕
    車逃避追緝過程中拖行證人乙○○致傷及證人乙○○等語應
    堪採信。則被告於拒絕接受盤查過程中，對於依法執行職務
    之警員所為傷害行為，應係在其實施強暴之行為中，而不另
    論傷害罪。此外，復查無任何積極證據，足認被告確有公訴
    人所指此部分之殺人未遂犯行，惟公訴意旨認被告此部分之
    犯行與前揭論罪科刑部分，有想像競合之裁判上一罪關係，
    爰不另為無罪之諭知，附此敘明。
四、據上論斷，應依刑事訴訟法第299條第1項前段，刑法第 135
    條第1項、第47條第1項，刑法施行法第1條之1，判決如主文
    。
本案經檢察官洪期榮到庭執行職務。
中    華    民    國    98    年    8     月    31    日
                  刑事第三庭審判長    法  官   賴淑敏
                                      法  官   林惠君
                                      法  官   楊數盈
以上正本證明與原本無異。
如不服本判決應於收受判決後10日內向本院提出上訴書狀，並應
敘述具體理由。其未敘述上訴理由者，應於上訴期間屆滿後20日
內向本院補提理由書（均須按他造當事人之人數附繕本）「切勿
逕送上級法院」。
中    華    民    國    98    年    8     月    31    日
                                      書記官   陳麗麗
附錄本案論罪科刑法條全文：
刑法第135條第1項
對於公務員依法執行職務時，施強暴脅迫者，處3年以下有期徒
刑、拘役或3百元以下罰金。


司法院資訊處製作；財團法人民間司法改革基金會備份。
